行　政　法　院　判　決　　　　　　　　　　　　　八十八年度判字第三九六三號
　　原　　　告　臺北市立婦幼綜合醫院
　　代　表　人　甲○○
　　被　　　告　臺北市政府環境保護局
右當事人間因飲用水管理條例事件，原告不服行政院環境保護署中華民國八十七年十
月六日八七環署訴字第五九○七八號再訴願決定，提起行政訴訟。本院判決如左︰
　　主  文
原告之訴駁回。
　　事  實
緣原告設有供公眾飲用之飲用水設備，經被告機關稽查人員於八十七年二月二十五日
，在原告院址一樓婦產科五診旁飲水機採樣，檢驗結果總菌落數為六二○CFU ＼毫升
，不符飲用水水質標準所定最大限值一○○CFU ＼毫升，乃予告發，處以新台幣（下
同）六萬元罰鍰，並限期於八十七年三月三十日前完成改善，原告不服，申經提起訴
願、再訴願均遭駁回，遂向本院提起行政訴訟。茲摘兩造訴辯意旨如次：
原告起訴意旨略謂︰一、原告所設置之飲水機每三個月均定期更換濾心乙次，最近一
次更換濾心時間為八十六年十二月二十一日，院內工務組並定期做維護保養工作。原
告所置之「院內感染控制委員會」亦定期對飲用水（包括自來水、飲水機用水）每月
定期檢驗乙次，每次檢驗結果，均符合飲用水水質標準。二、原告之感染控制委員會
所採集之水樣由原告臨床病理科之檢驗師負責檢驗。其等均為受過完整學校教育及嚴
格訓練，並經國家考試合格晉用之專門技術人員，學有專精，每日必須負責就診病患
血液及各項檢體之檢驗工作，以確保病患就診之安全，其專業技能無庸置疑，故飲水
機水質經由檢驗師定期檢驗之結果，絕無問題。三、十幾年來，被告機關不定期之抽
檢，均未曾發現原告飲水機飲用水有不符合飲用水水質標準之情事，足證原告對飲水
機保養維護工作極為徹底且完善。被告於八十七年二月二十五日檢驗原告飲水機之水
質不合格，該檢測值僅代表該段時間飲水機之水質狀態，且該段水質狀態究竟係確為
本院飲水機水質不符合標準抑或自來水供應之水質不符合標準﹖被告是否就該段時間
自來水水質進行檢測比對參照﹖以釐清究竟係原告飲水機水質或供應之自來水水質不
符合飲水標準﹖再者，被告採樣後於運送過程中是否遭受污染﹖以及該水樣是否確實
為原告飲水機之水樣﹖原告當時並未派員全程會同參與，故對被告檢測之結果及處分
不服，請求撤銷原處分及訴願、再訴願之決定。
被告答辯意旨略謂︰一、按飲用水管理條例第四條：「本條例所稱飲用水設備，指．
．．公私場所供公眾飲用之連續供水固定設備．．．」，第十一條第一項規定：「飲
用水水質，應符合飲用水水質標準。」，第二十四條規定：「公私場所供公眾飲用之
飲用水水質，違反第十一條第一項規定者，處新台幣六萬元以上六十萬元以下罰鍰，
並通知限期改善，屆期仍未完成改善者，按日連續處罰．．．」。又依飲用水水質標
準第三條第一項：「一細菌性標準：項目－總菌落數：最大限值－一○○ＣＦＵ＼毫
升」。二、卷查被告之稽查人員於處分書所載之時、地，會同原告之員工於原告一樓
婦產科五診旁飲水機採取飲用水水樣進行抽驗，隨即將該水樣放入採水車之冷藏庫以
４℃冷藏，立即送交被告所屬技術室檢驗，檢驗結果發現該水樣中之「總菌落數」為
六二○ＣＦＵ＼毫升，不符合飲用水水質標準，被告乃依法告發、處分，並無違誤。
三、次查被告機關負責採樣之人員及技術室之檢測人員均係合格晉用且學有專精之技
術人員，前者之採樣係依據行政院環境保護署公告之飲用水水質採樣方法作業，後者
檢驗能力亦通過中華民國實驗室認證體系認證，其檢驗測定方法亦依行政院環境保護
署公告之水質檢驗方法，品管品保過程亦遵照相關規定，是以有關採樣、化驗過程及
檢驗數據之公正性實無庸置疑。原告雖多次自行經檢驗合格，然每次檢測之結果僅對
該送樣品負責，且採樣時間不一，每個檢測值僅代表該時段飲水機之狀態，況且違反
飲用水管理條例係採處罰並通知限期改善之方式，並未有其他寬限機會。而飲用水水
質不符合標準，其原因包括蓄水池、水塔、管線及給水器具有無正常檢查維護及飲用
者取水狀況有關，原告應視水質狀況，選擇合適之飲水淨水設備，這些都是設置者應
負之責任。從而，被告予以告發處分，並經本府訴願會及行政院環境保護署審議結果
予以駁回，揆諸首揭規定並無不合，原處分、原決定請予維持，駁回原告之訴。
　　理  由
一、按「飲用水水質，應符合飲用水水質標準。前項飲用水水質標準，由中央主管機
關定之。」、「公私場所供公眾飲用之飲用水水質，違反第十一條第一項規定者，處
新台幣六萬元以上六十萬元以下罰鍰，並通知限期改善．．．」分別為飲用水管理條
例第十一條汲第二十四條所明定。次依飲用水水質標準第三條規定：「本標準規定如
下：一、細菌性標準．．．２總菌落數最大限值一○○ＣＦＵ＼毫升．．．。」本件
原告為醫院，係公眾場所，設有供公眾飲用之飲水設備，經被告於八十七年二月二十
五日，在其一樓婦產科第五門診旁之飲水機採得之飲用水水樣，檢驗結果總菌落數為
六二○ＣＦＵ／毫升，有採證照片二張、台北市政府環保局飲水機水質抽驗稽查記錄
、檢驗報告表附於訴願卷，及台北市政府環境保護局衛生稽查大隊水質樣品移送表、
稽查水樣驗送單、水中大腸桿菌群及生菌數記錄表檢驗報告解碼表等影本，附於再訴
願卷可稽，被告以上開水樣超過飲用水水質標準所定最大落菌限值一○○ＣＦＵ／毫
升，予以告發，處以六萬元之罰鍰，並限期於八十七年三月三十日前改善，並無不合
。
二、原告雖以（一）該院飲水機均定期保養、更換濾心，內部合格且專業之檢驗人員
亦定期檢驗，水質均符合標準。（二）被告採樣後運送過程是否遭污染，當日自來水
之供應水質是否符合標準，以及檢驗之水樣是否係採自原告等，請求撤銷原處分、訴
願及再訴願決定。
三、惟查：行政院環境保護署為飲用水水質之管理，依飲用水管理條例定有飲用水質
管理標準。被告查獲原告所設置之飲水機飲用水總菌落數超過該標準，係以被告採樣
之特定時間、特定飲水機所採得之飲用水為其檢驗之對象，與原告於平日如何保養飲
水機、是否自行檢驗水質無關，縱原告於平日確有定期保養飲水機、更換濾心、自行
檢驗水質之事實，既經被告自其供公眾飲水之飲水機採樣檢測，發現水質有不合格之
情形，依飲用水管理條例第二十四條之規定即應受罰。不能因其平日多所注意，而解
免其責任。
四、又被告於八十七年二月二十五日在原告醫院進行水質採樣時，有原告之人員在場
，有水質抽驗稽查記錄單影本（附訴願卷）上原告人員之簽名可考，依該記錄單影本
之記載，其所採水樣之編號為ＪＨＷ○六，再依再訴願卷所附水質樣品移送表（編號
ＷＡ○○一五六五）所載，當日被告之衛生稽查大隊採樣後移送與技術室檢驗之水樣
，非僅採自原告之水樣而已，尚有其他多個水樣，其經被告之技術室檢驗後，有合於
標準者，亦有不合格者，原告為不合格者之一，亦有同卷所附之水中大腸桿菌群及生
菌數記錄表足按，足見原告質疑檢驗之水樣是否採自原告，運送過程是否是污染，及
當日自來水水質是否達於標準等，純屬臆測。
五、綜上所述，原告之違章行為業可認定，被告處以罰鍰六萬元，並無違誤，訴願及
再訴願決定遞與維持，於法亦無不合，原告之主張並無理由，其訴應予駁回。
據上論結，本件原告之訴為無理由，爰依行政訴訟法第二十六條後段，判決如主文。
中    華    民    國     八十八      年     十一     月     二十五      日
                    行 政 法 院 第 三 庭
                                審 判 長 評  事      曾  隆  興
                                         評  事      蔡  進  田
                                         評  事      鄭  淑  貞
                                         評  事      徐  瑞  晃
                                         評  事      張  瓊  文
右  正  本  證  明  與  原  本  無  異
                                         法院書記官  賀  瑞  鸞
中    華    民    國     八十八      年     十一     月     二十六      日
